【裁判字號】    98,易,594
【裁判日期】    980813
【裁判案由】    詐欺
【裁判全文】
臺灣臺南地方法院刑事判決               98年度易字第594號
聲  請  人  臺灣臺南地方法院檢察署檢察官
被      告  乙○○
上列被告因詐欺案件，經檢察官聲請簡易判決處刑（九十七年度
偵字第一七０七三號），本院認不宜以簡易判決處刑（九十八年
度簡字第八０八號）改依通常程序審理，判決如下：
    主  文
乙○○無罪。
    理  由
一、聲請簡易判決處刑意旨略以：被告乙○○與告訴人即被害人
    甲○○係認識二週之網友，二人互以網路遊戲之代號互稱而
    不知彼此真實姓名，於民國97年10月10日凌晨1時許相約於
    台南縣永康市○○路176號彼薩大飯店會面，於同日2時許，
    乙○○竟基於為自己不法所有之犯意，佯稱「要幫忙負擔債
    務，要匯6萬元給甲○○，以協助甲○○解決卡債問題，並
    需要甲○○之提款卡以查詢是否轉帳成功」等語為由，使甲
    ○○陷於錯誤，進而告知密碼並交付其所有之中華郵政股份
    有限公司楊梅埔心里帳號00000000000000號帳戶之提款卡，
    詎乙○○詐得提款卡後，並非用以查詢，並基於前開犯意，
    於同日接續2次分別以該提款卡及密碼輸入自動提款機，以
    不正方法，分別提領甲○○所有之存款新台幣（下同）4000
    元、900元花用；另乙○○於同日6時許，復基於相同之犯意
    ，向甲○○佯稱要借用項鍊拿去作對鍊，使甲○○陷於錯誤
    而交付項鍊。嗣甲○○於翌日返回桃園取出存摺確認乙○○
    並未匯款，反遭盜領，始知受騙而旋提供電話報警循線查獲
    ，因認被告乙○○涉犯刑法第339條第1項詐欺取財罪與刑法
    第339條之2不正利用付款設備詐欺罪嫌。
二、按犯罪事實應以證據認定之，無證據不得推定其犯罪事實；
    又不能證明被告犯罪，應諭知無罪之判決，刑事訴訟法第一
    百五十四條第二項、第三百零一條第一項分別定有明文。復
    按意圖為自己或第三人不法之所有，以詐術使人將本人或第
    三人之物交付者，為詐欺罪，刑法第三百三十九條第一項亦
    定有明文。是詐欺罪之成立要件，必須行為人有施用詐術之
    行為始能成立。次按告訴人之告訴，係以使被告受刑事訴追
    為目的，是其陳述是否與事實相符，仍應調查其他證據以資
    審認；又認定犯罪事實之證據，係指得以認定被告確有犯罪
    行為之積極證據而言，該項證據自須適合於被告犯罪事實認
    定，始得採為斷罪資料，如未能發現相當證據，或證據不足
    以證明，自不能以推測或擬制之方法，為裁判基礎。苟積極
    證據不足為不利於被告事實之認定時，即應為有利於被告之
    認定，更不必有何有利之證據（最高法院五十二年臺上字第
    一三００號、二十九年度上字第三一０五號、三十年度上字
    第八一六號、四十年臺上字第八六號判例意旨參照）。再認
    定犯罪事實所憑之證據，雖不以直接證據為限，間接證據亦
    包括在內，然而無論直接或間接證據，其為訴訟上之證明，
    均須達於通常一般之人均不致於有所懷疑，而得確信其為真
    實之程度，始得據為有罪之認定，若其關於被告是否犯罪之
    證明未達此程度，而有合理性懷疑之存在，致使無從形成有
    罪之確定，根據「罪證有疑，利於被告」之證據法則，即不
    得遽為不利被告之認定（最高法院七十六年臺上字第四九六
    八號判例意旨參照）。
三、公訴人認被告涉有前詐欺取財犯行，無非係以告訴人甲○○
    之指訴及被害人甲○○郵局存摺影本、郵局帳戶交易明細表
    、報案三聯單、受理各類案件紀錄表、0000000000號通聯調
    閱查詢單各1份為其主要論據。訊之被告乙○○就與甲○○
    係認識2週之網友關係，二人互以網路遊戲之代號互稱而不
    知彼此真實姓名，於民國97年10月10日凌晨1時許相約於台
    南縣永康市○○路176號彼薩大飯店會面，另確有持甲○○
    所有之中華郵政股份有限公司楊梅埔心里帳號000000000000
    00號帳戶之提款卡，分別2次提領新台幣4000元、900元等情
    ，固不否認，而以「當初談到這個提款卡交付的時候，我並
    沒有答應要借給甲○○六萬元，幫他辦整合負債。甲○○交
    給我提款卡的理由是希望我比他媽媽早一步把六萬元領出來
    ，甲○○把提款卡交給我是希望隔天醫療器材公司把六萬元
    匯進帳戶的時候，我可以早一步幫他把六萬元領出來，甲○
    ○跟我說他早上到下午都在上班，所以希望我在早上的時候
    幫他把錢領出來。97 年10月10日當天他要來的時候我並不
    知情，是他到了臺南之後才告訴我，當時我跟朋友在外面，
    我就跟他說先到我家附近的旅館，等我忙完再去找他。甲○
    ○有把提款卡給我，我也去領了4000元及900元，後來甲○
    ○告我是因為他說他的項鍊及提款卡都在我身上，問我要不
    要拿錢出來和解。當天甲○○是10號晚上回桃園，他交代我
    11號去幫他領錢，他在11號的晚上會再回來找我拿，當時甲
    ○○是這樣交代我的。甲○○離開的時候我們沒有吵架，後
    來他在高鐵上他有打電話來問我說為什麼沒有帶他出去玩，
    他希望我可以帶他去嘉義看燈會，我說我在忙沒辦法陪他。
    甲○○是在10號凌晨來找我，他11號回桃園，我是12號去領
    錢的。甲○○回桃園的隔天早上就打電話來跟我談和解的事
    情，他說項鍊及提款卡都在我手上，他說如果我不跟他和解
    就要告我詐欺及竊盜。實際上六萬元是甲○○要叫我幫他領
    出來，不是我要借給他幫他整合負債。我領的4000元是要幫
    甲○○買東西，他說帳戶裡面只有4000元叫我全部領出來，
    900元那筆是因為我幫他出車錢，後來我們在電話中有吵架
    ，我就說不然把我提款卡寄還給甲○○，叫甲○○把車錢還
    我，後來我就把900元車錢領出來，一氣之下就把甲○○的
    提款卡給折斷丟掉了，我也跟他說我不幫他領錢了。後來到
    地檢署作筆錄時我才知道根本沒有這筆六萬元，因為檢察官
    有提示給我看。我領了4000元，是幫甲○○買了便當、飲料
    、煙、還有衛生棉這些東西，因為甲○○告訴我他的帳戶裡
    只有4900元，他說到超商只能領千元鈔，叫我領4000元出來
    ，買完東西我有找3500元給甲○○。當時甲○○有說叫我幫
    他出車馬費，我想說我身上錢還夠用，就拿1000元給他坐車
    ，甲○○說他隔天要參加喜宴，3500元他要包紅包，身上錢
    不太夠用，所以要我幫他出車馬費。甲○○是在97年10月10
    日凌晨2點左右把提款卡交給我，要我幫他買東西，我有把
    提款卡還他，凌晨4、5點時候他又第二次把提款卡交給我，
    要我幫他領六萬元。這個六萬元的事情我們在飯店就有講過
    ，那時在車站講這個事情甲○○只是再提醒我一下而已，我
    跟甲○○是在他已經上車的時候在電話中吵架，我送他去車
    站的時候氣氛都還算良好。項鍊的事情我真的不知道，是甲
    ○○在電話中告知我項鍊不見我才知道項鍊不見了，甲○○
    在旅館有把項鍊給我看，但是沒有拿下來，看完之後甲○○
    講了個故事，就這樣而已，我並沒有說要拿去做對鍊。旅館
    房間的錢是甲○○自己付的，我們是一起退房，但是他付帳
    的時候我不在旁邊，甲○○有說他是刷卡付帳，在入房之前
    就先付了。」等語資為抗辯。
四、經查：
(一)、被告所供稱與被害人見面之時間、地點與過程，並分別於十
    日凌晨2時46分許、22時32分許自被害人帳戶內分別提領400
    0元及900元等情，核與被害人之指述大致相符，復有甲○○
    之郵局存摺影本（97核交5256號卷第15頁）、郵局帳戶交易
    明細表（警卷第11頁）、甲○○郵局帳戶之存提詳情表、跨
    行提款交易查詢單（本院卷第37-39頁）等在卷可稽，應堪
    信為真實，合先敘明。
(二)、告訴人於本院審理時先後陳稱，被告十日凌晨三許許，先在
    飯店中外出自費為告訴人購買香煙及飲料，同日晚間再請告
    訴人至牛排餐廳用餐，復於離去之際高鐵站交付3000元，此
    有審理筆錄在卷可稽（本院卷第19-20頁）。而參諸被告於
    十日凌晨2時46分許自告訴人帳戶內提款4000元時，應早已
    知悉告訴人帳戶內已僅餘900餘元之情形下，果如告訴人所
    言，被告有意詐取其提款卡內之財物，則被告為何事後又為
    告訴人花費及交付近4000元之金錢？顯與經驗法則有違。
(三)、再被告係分二次領取告訴人帳戶內之款項，此有上開存提詳
    情表及跨行提款交易查詢單在卷可稽，苟被告係以整合債務
    及匯款為由詐得告訴人之提款卡及密碼，被告大可一次提光
    告訴人之存款，實無大費周章分二次提領之必要，且依被告
    分二次提領款項之情形及時間觀之，反足證被告所言，第一
    次在凌晨2時46分許，係應告訴人要求提款購物，第二次於
    告訴人返家後與告訴人發生爭執，遂不甘為告訴人代付高鐵
    車資，而於同日22時32分許再將告訴人帳戶內存款提領殆盡
    ，以抵償代付之車資等情較為相符。檢察官以「被告如僅代
    被害人購買價額2、3百元之物品，被害人何須交付提款卡，
    又被告何須提領4000元之款項，並將被害人最後之餘額900
    元全數領走？」，無從佐證被告之犯行。
(四)、另依告訴人所述，其二人前為網友，在網路上以男女朋友互
    稱，此次相約第一次見面，並準備於十日晚間同至嘉義觀賞
    國慶煙火，惟十日凌晨告訴人到達台南後，被告先要求告訴
    人自行至旅館，嗣後被告再至旅館與告訴人會合，惟被告與
    告訴人見面後，至此即數度進出旅館，並未全程在旅館陪伴
    告訴人或攜同告訴人外出，而將告訴人獨留在旅館內，最後
    亦未陪同告訴人至嘉義觀賞國慶煙火，即將告訴人送回桃園
    ，是告訴人此次單身女子一人不顧路途遙遠時值深夜前來台
    南，並無任何所獲，已難認未心生怨懟，另據被告於本院審
    理時陳稱，二人於告訴人搭乘高鐵返家時，曾為將來是否繼
    續交往等情而有爭執，故檢察官以「被害人與被告乃初次見
    面並無怨隙。」及「被害人於翌日返家刷存摺發現帳戶餘額
    短少後，即提供被告之行動電話號碼供警查緝。」等語，推
    論被告確有騙取被害人提款卡及密碼之犯行，殊嫌速斷。
(五)、公訴人另以「且如被告確有將購物餘額3500元交還被害人，
    則被害人應有足夠金額購買車票，何須另向被告借用1000元
    之車資返回北部？」及「被害人果真請被告代為提款，亦或
    表示即將會有一筆6萬元匯入，則被告為何不即返還提款卡
    ，竟自將之折斷不予返還？」等語認被告所辯不可採云云。
    查上該諸情，業據被告以「我領的4000元是要幫甲○○買東
    西，他說帳戶裡面只有4000元叫我全部領出來，900元那筆
    是因為我幫他出車錢，後來我們在電話中有吵架，我就說不
    然把我提款卡寄還給甲○○，叫甲○○把車錢還我，後來我
    就把900元車錢領出來，一氣之下就把甲○○的提款卡給折
    斷丟掉了。」、「我領了4000元，是幫甲○○買了便當、飲
    料、煙、還有衛生棉這些東西，因為甲○○告訴我他的帳戶
    裡只有4900元，他說到超商只能領千元鈔，叫我領4000元出
    來，買完東西我有找3500元給甲○○。當時甲○○有說叫我
    幫他出車馬費，我想說我身上錢還夠用，就拿1000元給他坐
    車，甲○○說他隔天要參加喜宴，3500元他要包紅包，身上
    錢不太夠用，所以要我幫他出車馬費。」等語置辯。被告上
    開陳述，亦與被害人甲○○之郵局存摺影本、郵局帳戶交易
    明細表、行動電話（號碼0000000000號）通聯調閱查詢單及
    被害人甲○○部分指述大致相符，故告訴人之指訴難認無合
    理懷疑存在，致使本院無從形成有罪之確定，根據「罪證有
    疑，利於被告」之證據法則，即不得遽為不利被告之認定。
五、綜上所述，本件公訴人所舉之證據與指出之證明方法，尚有
    合理性之懷疑存在，未得使本院確信被告犯罪，揆諸前開判
    例意旨，自不能單憑告訴人甲○○之指訴，以推測或擬制之
    方法，作為裁判基礎。此外，本院於應依或得依職權調查證
    據之範圍內，復查無其他積極證據可資認定被告涉有前開詐
    欺取財罪嫌，自屬不能證明被告犯罪，是被告被訴詐欺取財
    罪依法應諭知無罪。
據上論斷，應依刑事訴訟法第三百零一條第一項前段，判決如主
文。
本案經檢察官丙○○到庭執行職務。
中    華    民    國    98    年    8     月    13    日
                  刑事第七庭    審判長法  官  賴純慧
                                      法  官  田幸艷
                                      法  官  鄧希賢
以上正本證明與原本無異。
如不服本判決應於收受本判決後10日內向本院提出上訴書狀，並
應敘述具體理由。如未敘述上訴理由者，應於上訴期間屆滿後20
日內向本院補提理由書狀（均須按他造當事人之人數附繕本）「
切勿逕送上級法院」。
                                      書記官  林怡芳
中    華    民    國    98    年    8     月    13    日


司法院資訊處製作；財團法人民間司法改革基金會備份。
